【裁判字號】    95,交簡上,29
【裁判日期】    950831
【裁判案由】    公共危險
【裁判全文】
臺灣基隆地方法院刑事判決            95年度交簡上字第29號
上  訴  人
即  被  告  甲○○
上列上訴人即被告因公共危險案件，不服本院瑞芳簡易庭95年度
瑞交簡字第29號，中華民國95年6 月15日第一審簡易判決（原聲
請簡易判決處刑案號：臺灣基隆地方法院檢察署95年度偵字第22
88號）提起上訴，本院管轄之第二審合議庭判決如下：
    主  文
上訴駁回。
    事  實
一、甲○○於民國95年5 月1 日晚間8 時左右，在臺北縣平溪鄉
    嶺腳村田子3-7 號其住處飲用酒類，俟同日晚間9 時30分欲
    離開現場之時，已處於酒後不能安全駕駛動力交通工具之狀
    態。乃甲○○明知酒精性飲料會導致反應遲鈍，酒後駕車有
    發生車禍之可能，猶萌生酒後駕駛動力交通工具之故意，騎
    乘K7H-833 號重型機車，沿臺北縣平溪鄉○○街由平溪往十
    分方向行駛；並於同日夜間9 時40分，車抵臺北縣平溪鄉○
    ○街283 號之十分派出所吵鬧，而為員警當場查獲，嗣則先
    於同日夜間10時6 分，為警測得其呼氣酒精濃度值為每公升
    0.92毫克（0.92mg/L）；再於同日夜間10時12分，為警測得
    其呼氣酒精濃度值為每公升0.86毫克（0.86mg/L），均已達
    酒後不能安全駕駛動力交通工具之程度。
二、案經臺北縣政府警察局瑞芳分局移送臺灣基隆地方法院檢察
    署檢察官偵查後，聲請本院以簡易判決處刑。
    理  由
一、事實認定：
    訊之上訴人即被告甲○○固不否認前揭酒後駕駛動力交通工
    具行駛道路之事實，惟矢口否認有何酒後不能安全駕駛動力
    交通工具之犯行，辯稱：因伊患有頸椎症併神經受損疾病，
    是於查獲當時，始出現如測試觀察紀錄表所載之腳步不穩情
    狀；又伊表達能力欠佳，兼以為警查獲後之精神緊張，是於
    訊問過程，始有如測試觀察紀錄表所載之多話及話語含糊不
    清跡象；實則，伊為警查獲當時，尚未陷於不能安全駕駛之
    狀態云云。經查：
  (一)被告於95年5 月1 日晚間8 時左右，在臺北縣平溪鄉嶺腳村
    田子3-7 號其住處飲用酒類，乃於酒精尚未完全代謝之情況
    下，復於同日晚間9 時30分，騎乘K7H-833 號重型機車，沿
    臺北縣平溪鄉○○街由平溪往十分方向行駛；並於同日夜間
    9 時40分，車抵臺北縣平溪鄉○○街283 號之十分派出所吵
    鬧；嗣則為警先於同日夜間10時6 分，測得其呼氣酒精濃度
    值達0.92mg/L；再於同日夜間10時12分，測得其呼氣酒精濃
    度值達0.86mg/L等事實，除據被告坦承在卷，並經證人即本
    案查獲員警徐進丁於本院審理時到庭結證明確，且有被告於
    95年5 月1 日夜間10時6 分、同日夜間10時12分施測之酒精
    測定值表（即酒精濃度檢測單）各1 紙在卷可佐。
  (二)按一般人飲酒後，其人之平衡感、注意力、反應力、操控力
    、穩定性、感知能力，乃至駕駛能力，每因個人體質之不同
    ，而有不同程度之衰減或降低，尤以被告為警查獲後，首度
    經警施以酒精濃度測試結果，其呼氣酒精濃度值尚高達0.92
    mg/L，則其究否足可安全駕駛，首已足堪啟人疑竇。茲被告
    雖迭以前情置辯，然查：
  1.本院首觀被告提出之臺北市立萬芳醫院95年5 月29日診斷證
    明書1 紙，其傷病名稱欄固係載以：「頸椎症併神經受損，
    步態不穩」，醫師囑言欄則係載以：「病患因上述疾病曾於
    本院住院並接受手術治療，目前門診治療中」；惟稽其內容
    ，則俱未述及被告曾因上開疾病而影響其手部功能。換言之
    ，就令被告果因患有頸椎症併神經受損疾病，致其腳步不穩
    ，然此應不致影響被告手部功能。乃觀諸卷附汽機車駕駛人
    酒後生理平衡檢測紀錄表之所載，被告為警查獲後，經警測
    試其是否能在雙腳併攏，雙手向前平伸之下，閉眼並輪流使
    用左右手的食指尖觸摸鼻尖，又能否用筆在兩個同心圓之間
    的0.5 公分環狀帶內，畫另一個圓，其結果均為「不合格」
    。若謂被告絲毫未受酒精影響，則其手部功能之檢測結果又
    何以至此？且徵諸被告上開檢測結果，亦尤足見被告當時顯
    然欠缺穩定握持機車把手之能力，遑論進而安全駕駛！準此
    以言，就令查獲員警未曾細辨被告腳步不穩與所指頸椎症併
    神經受損疾病間之關聯，然此仍無礙於被告斯時已因酒類代
    謝影響手部功能致不能安全騎乘機車之認定。
  2.又一般常人對話，固或因精神緊張致語出「結巴」；惟倘僅
    命其機械性朗誦數字，則應猶能流暢誦讀。此不僅為普遍之
    醫學常識，並為吾人按諸日常生活經驗所極易體察之事。乃
    被告於為警查獲後，經命其閉閤雙眼，30秒內朗誦阿拉伯數
    字（由1001到1030）之機械性誦讀檢測，竟仍經判定為「不
    合格」（此同有上開汽機車駕駛人酒後生理平衡檢測紀錄表
    在卷可參）。則其一再辯稱緊張、表達能力不佳云云，已無
    可取。更何況，被告為警查獲後，除曾一再拒絕在酒精測定
    值表（即酒精濃度檢測單）簽名，並曾「因不敢相信95年5
    月1 日晚間10時6 分施測所得之酒精濃度高達0.92mg/L，而
    要求員警於95年5 月1 日晚間10時12分對之重新施測」，此
    除有上開酒精測定值表（即酒精濃度檢測單）2 張在卷可考
    ，並經被告自陳無誤。觀其斯時言行舉言，與所指緊張、表
    達能力不佳者，其間相距何止千里。互核研判，尤足見被告
    辯稱因緊張、表達能力不佳致有多話及話語含糊不清跡象云
    云，無非事後卸責之詞，要無可採。
  3.按一般人飲酒後，若以呼氣酒精濃度測試器測得其呼氣酒精
    濃度值達每公升0.5 毫克時，已足可產生反應變慢、感覺減
    低，恐不能安全駕駛之影響；達每公升0.75毫克時，其相對
    應之思考、個性及行為恐均有所改變；達每公升1.0 毫克時
    ，則或步態不穩，或噁心嘔吐，或精神混惑不清晰；達每公
    升1.5毫克時，則或說話不清楚，或感覺喪失，或視力模糊
    ；達每公升2.0 毫克時，則足可使其體溫與血糖降低，肌肉
    控制能力變差，甚且導致癲癇發作；達每公升3.5 毫克時，
    則恐已至神智不清，反射減低及呼吸抑制。此業經行政院國
    軍退除役官兵輔導委員會臺北榮民總醫院以88年8 月5 日
    北總內字第26868 號函釋在案。乃被告為警查獲後，首度經
    警施以酒精濃度測試結果，其呼氣酒精濃度值尚高達0.92mg
    /L，兼以被告為警查獲當時，或有車身搖擺不定等駕駛操控
    力欠佳情狀，或於測試、訊問過程，呈現多話、含糊不清等
    注意力無法集中狀態，或經酒後生理協調平衡檢測結果，其
    多項檢測項目均經判定為「不合格」，此均有測試觀察紀錄
    表、汽機車駕駛人酒後生理協調平衡檢測紀錄表各1 件在卷
    足考，足見，被告飲用酒類以後，確已處於不能安全駕駛之
    狀態無疑。
  (三)綜上，因認被告所辯，洵無足採；本案事證明確，被告如本
    判決事實欄所載之酒後不能安全駕駛動力交通工具之犯行，
    應堪認定。
二、論罪科刑：
  (一)核被告所為，係犯刑法第一百八十五條之三之服用酒類不能
    安全駕駛動力交通工具而駕駛罪。查刑法第一百八十五條之
    三之規定（以下均簡稱「本法」）本身，無論觀其構成要件
    ，抑其法律效果，固因俱無變動，而無法律變更暨新舊法律
    比較之可言（參見下列【附註】）；惟因刑法第一百八十五
    條之三之罰金刑僅規定「（新臺幣）三萬元以下罰金」，是
    其最低數額之宣告，即應回歸適用刑法第三十三條第五款之
    總則規定限制。又被告行為後，刑法第三十三條第五款所定
    之罰金刑最低數額，業於94年2 月2 日修正公布，並自95年
    7 月1 日開始施行；茲依修正前刑法第三十三條第五款「罰
    金：（銀元）1 元以上。」暨現行法規所定貨幣單位折算新
    臺幣條例第二條所定折算比例而為換算，本法之罰金最低額
    度本應為銀元1 元即新臺幣3 元。乃依修正後刑法第三十三
    條第五款規定，即「罰金：新臺幣1,000 元以上，以百元計
    算之。」本法之罰金最低額度業已提高為新臺幣1,000 元。
    據此而為比較適用，修正後刑法第三十三條第五款之規定，
    顯然較不利於被告，本諸刑法第二條第一項所揭櫫之「從舊
    從輕」原則，本法有關罰金刑之宣告，自仍應適用修正前刑
    法第三十三條第五款規定，以銀元1 元即新臺幣3 元為其所
    得宣告之最低數額（最高法院95年度第八次刑事庭會議決議
    三(一)1.參照）。
    【附註】
    按為呼應刑法第三十三條第五款之修正，刑法施行法第一條
    之一第一項雖規定「中華民國九十四年一月七日刑法修正施
    行後，刑法分則編所定罰金之貨幣單位為新臺幣。」（95年
    6 月14日制定公布，並因配合刑法之修正施行，依刑法施行
    法第十條、第十條之一規定，自95年7 月1 日開始施行）；
    然考量刑法新制施行以後，刑法分則編所定罰金已無「罰金
    罰鍰提高標準條例」及「現行法規所定貨幣單位折算新臺幣
    條例」之適用，為使罰金數額趨於一致，避免新舊法律之比
    較適用，刑法施行法第一條之一第二項遂規定「九十四年一
    月七日刑法修正時，刑法分則編未修正之條文定有罰金者，
    自九十四年一月七日刑法修正施行後，就其所定數額提高為
    三十倍。但七十二年六月二十六日至九十四年一月七日新增
    或修正之條文，就其所定數額提高為三倍。」即在95年6 月
    30日以前，刑法分則編所定罰金之貨幣單位固為銀元，且部
    分條文亦應適用罰金罰鍰提高標準條例第一條前段規定提高
    倍數；且自95年7 月1 日以後，刑法分則編所定罰金之貨幣
    單位則為新臺幣，並應一律依刑法施行法第一條之一第二項
    規定，提高其倍數為三倍或三十倍不等。惟經互為折算結果
    ，無論新制施行前、後，刑法分則編所定罰金數額之內涵實
    無不同；即刑法分則編有關罰金刑之貨幣單位，雖已由「銀
    元」改為「新臺幣」，然法院所得判處之罰金最高數額實並
    無二致，即所涉刑罰之實質內涵俱未變更。是自95年7 月1
    日起，刑法分則編所定條文雖應一律適用刑法施行法第一條
    之一之規定，然此既非法律變更，亦核無新舊法律比較適用
    之問題。
  (二)原審就被告所犯服用酒類不能安全駕駛動力交通工具而駕駛
    罪，援引刑法第一百八十五條之三規定，並審酌被告酒後駕
    車，漠視他人生命及身體安全，破壞公共交通安全非輕，及
    其犯後態度等一切情狀，量處拘役四十日，併諭知易科罰金
    之折算標準，經核其認事用法並無違誤，量刑亦堪稱妥適；
    茲原審雖未及適用刑法施行法第一條之一規定，復未及就刑
    法第三十三條第五款之修正，為新舊法律之比較適用（以上
    ，均參見前揭(一)），然其本於裁判時有效之法律論罪科刑，
    並適用修正前刑法第三十三條第五款之規定，於法本無違誤
    ；又易刑處分，即易科罰金之折算標準、易服勞役之折算標
    準及期限，於新法施行後，雖亦應為新舊法律之比較適用（
    最高法院95年度第八次刑事庭會議決議三(二)參照），然本案
    倘依修正前刑法第四十一條第一項前段規定：「犯最重本刑
    為五年以下有期徒刑以下之刑之罪，而受六個月以下有期徒
    刑或拘役之宣告，因身體、教育、職業、家庭之關係或其他
    正當事由，執行顯有困難者，得以一元以上三元以下折算一
    日，易科罰金」，暨修正前罰金罰鍰提高標準條例第二條前
    段規定（業因配合刑法修正而經公告刪除）：「依刑法第四
    十一條易科罰金或第四十二條第二項易服勞役者，均就其原
    定數額提高為一百倍折算一日」，被告行為時之易科罰金折
    算標準，本應以銀元300 元折算1 日，經以現行法規所定貨
    幣單位折算新臺幣條例第二條規定之折算比例，換算其單位
    幣值為新臺幣，即應以新臺幣900 元折算1 日。較之95年7
    月1 修正施行之刑法第四十一條第一項前段規定：「犯最重
    本刑為五年以下有期徒刑以下之刑之罪，而受六個月以下有
    期徒刑或拘役之宣告者，得以新臺幣一千元、二千元或三千
    元折算一日，易科罰金」，修正前之折算標準顯係較有利於
    被告，則原審於未及比較適用之情形下，本其職權，依裁判
    時有效之修正前刑法第四十一條第一項前段暨修正前罰金罰
    鍰提高標準條例第二條規定，諭知易科罰金之折算標準，亦
    核無瑕疵可指，並均應予以維持。上訴人即被告猶執陳詞，
    上訴求予撤銷改判無罪，為無理由，應予駁回。
據上論斷，應依刑事訴訟法第四百五十五條之一第一項、第三項
、第三百六十八條，判決如主文。
本案經檢察官張立達到庭執行職務。
中    華    民    國    95    年    8     月    31    日
                      刑事第三庭審判長法  官  王福康
                                      法  官  齊  潔
                                      法  官  王慧惠
以上正本證明與原本無異。
本件判決不得上訴。
中    華    民    國    95    年    8     月    31    日
                                      書記官  王一芳


司法院資訊處製作；財團法人民間司法改革基金會備份。
